【裁判字號】    89,台上,1662
【裁判日期】    890330
【裁判案由】    違反毒品危害防制條例
【裁判全文】
最高法院刑事判決                              八十九年度台上字第一六六二號
    上訴人  臺灣高等法院臺南分院檢察署檢察官
    被  告  甲○○
右上訴人因被告違反毒品危害防制條例案件，不服台灣高等法院台南分院中華民國八
十八年十二月三十日第二審判決（八十八年度上訴字第一三五號，起訴案號：台灣台
南地方法院檢察署八十七年度偵字第九三四一號），提起上訴，本院判決如左：
    主  文
原判決撤銷，發回臺灣高等法院臺南分院。
    理  由
本件原判決以公訴意旨略稱：被告甲○○意圖獲取暴利，並基於概括之犯意，自民國
八十七年間起，連續以每台兩新台幣（下同）三萬五千元之代價，向綽號「裝潢」之
不詳姓名男子購入第二級毒品安非他命。除供自己吸用外（吸用部分另由檢察官偵辦
），並將之分裝成小包，以每台兩六萬元許之代價，分別販賣予綽號「阿和」、「小
六」、「阿惠」等人吸用。嗣於八十七年八月十日十八時許為警查獲，並扣得安非他
命六十五．八公克、電子磅秤二台、夾鏈袋五包等情。因認被告涉犯毒品危害防制條
例第四條第二項之販賣第二級毒品罪嫌。惟經審理結果，認為不能證明被告犯罪，因
而維持第一審諭知被告無罪之判決，而駁回檢察官在第二審之上訴，固非無見。
惟按審理事實之法院，對於被告之犯罪證據，應從各方面詳予調查，以期發現真實，
苟非調查之途已窮，而被告之犯罪嫌疑仍屬不能證明，要難遽為無罪之判斷。卷查被
告於警訊時明確供稱，其係向台南一位綽號「裝璜」之人，以每兩三萬五千元之價格
買進安非他命，再以每兩六萬元之價格賣出，其一次約購入三兩左右，再分賣予綽號
「阿和」、「小六」及「阿惠」等人等語（見警卷第一頁反面、第二頁）。且警方並
在被告之住處扣得安非他命六十五‧八公克、電子磅秤二台及夾鏈袋五包等物品。證
人即承辦本案之警員吳清富在第一審亦證稱，是被告自己說賣安非他命予綽號「阿和
」、「小六」及「阿惠」等人，渠等並未對其刑求。警訊時，「阿和」、「小六」及
「阿惠」等人曾打行動電話要向被告購買安非他命，渠靠近聽筒雖聽不清楚詳細對話
，但有聽見被告說現在沒有貨等語（見一審卷第五十六頁正反面）。而綽號「小六」
、「阿和」者分別為崔學順及劉昇和；綽號「阿惠」者係被告所使用「大哥大」行動
電話公司之人員；崔、劉二人於被告被警查獲時，曾打行動電話與被告談話等情。亦
據被告及崔學順、劉昇和二人分別供證在卷（見一審卷第九頁、第六十八頁反面、第
一○五頁、原審卷第三十四頁、第六十一頁正反面、第九十七頁反面）。且本件查獲
之安非他命多達六十五‧八公克，顯逾單純供自己施用所需之數量。另查扣之電子磅
秤及夾鏈袋等物，亦為販賣安非他命所常用之工具。綜合上情以觀，被告在警訊時所
為販賣安非他命之自白，尚非毫無佐證。原判決理由謂被告之自白無任何佐證，已與
卷內資料不符。又原判決雖以崔學順、劉昇和二人否認向被告購買安非他命；且綽號
「裝璜」之康主仁於第一審證稱，渠曾於八十六年十月底或十一月初因遭警查緝，乃
將安非他命約七十五公克及電子磅秤二台、夾鏈袋等物寄放於被告住處云云。因認被
告事後翻稱未販賣安非他命予崔、劉等人，以及上開查扣之物品係康主仁所寄放，非
其所有等語為可採，而為有利於被告之認定。然卷查證人康主仁於原審八十八年二月
八日訊問時證稱：「我是在八十七年九月十五日在地院提訊時，於囚車中經朋友施耿
忠介紹認識被告……被告向我說那些安非他命是朋友寄放，找不到那位朋友，所以希
望我幫他承認那些安非他命及電子秤是我寄放的」、「（現為何翻供？）他（指被告
）本答應先寄五萬元予我，其餘如經濟方便再寄，我是基於朋友介紹才答應幫他承認
，後來他只寄二萬元匯票到監獄予我，之後就沒消息了，我覺得其這樣做沒意思，就
翻供了」等語（見原審卷第十六頁反面、第十七頁）。嗣於原審八十八年四月十九日
訊問時亦作相同之證述。而被告於同日訊問時亦供承，康主仁並非其所謂之綽號「裝
璜」者，因該「裝璜」者始終未被抓到，渠才請康主仁幫其扛起來等語。其後於原審
審理時復承認有寄二萬元匯票予康主仁之事實（見原審卷第六十一頁反面、第六十二
頁、第一三一頁反面），核與證人康主仁前開證述情節相符。乃原判決未說明何以不
採信被告嗣後所供之理由，猶執康主仁在第一審所為不實之證詞，認查扣之安非他命
及電子磅秤等物為綽號「裝璜」之康主仁所寄放，而據為有利於被告之認定，自屬可
議。究竟被告所謂之綽號「裝璜」者是否確有其人？倘有其人，而其將前述多達六十
五．八公克之安非他命及電子磅秤等物寄放於被告住處，何以被告竟無法說明其真正
姓名年籍及住所，是否有悖常情？而被告不積極聯絡綽號「裝璜」到庭為其澄清嫌疑
，竟反以金錢請託康主仁偽冒綽號「裝璜」者為其扛罪？是否因畏罪心虛而請人頂替
？否則何以臻此？又倘「裝璜」者係被告所虛擬，並無其人，則被告持有前述多達六
十五．八公克之安非他命及電子磅秤等物之真正用途為何？是否意圖供販賣之用？又
被告於警訊時供稱其有販賣安非他命予綽號「阿惠」者，且又供稱「阿惠」者係其所
使用「大哥大」行動電話公司之人員。其被警查獲時，「阿惠」曾打行動電話向其催
繳手機費用等語（見警卷第一頁反面、原審卷第六十一頁正反面被告陳述）。果若屬
實，則被告對於其究竟向何公司購入該「大哥大」行動電話，以及何以由綽號「阿惠
」者打電話向其催繳手機費用等情，即難諉為不知。自有就此對被告深入詳加詰訊，
以查出被告購買行動電話公司之名稱地址，並進一步查明該綽號「阿惠」者之真實姓
名年籍，並傳其到庭作證，俾資釐清被告是否確有前揭販賣安非他命犯行之必要。乃
原審並未深入勾稽，徒以被告供稱無法聯絡綽號「阿惠」者，即未進一步加以詰訊。
其調查證據猶嫌未盡，即遽為有利於被告之認定，自有可議。檢察官上訴意旨執以指
摘原判決不當，非無理由，應認原判決有撤銷發回之原因。
據上論結，應依刑事訴訟法第三百九十七條、第四百零一條，判決如主文。
中      華      民      國    八十九    年      三      月     三十     日
                              最高法院刑事第八庭
                                  審判長法官  吳  雄  銘
                                        法官  池  啟  明
                                        法官  石  木  欽
                                        法官  郭  毓  洲
                                        法官  吳  三  龍
      右正本證明與原本無異
                                              書  記  官
中      華      民      國    八十九    年      四      月       五     日


司法院資訊處製作；財團法人民間司法改革基金會備份。
